臺灣臺中地方法院刑事判決　　　　　　　　　　　　　　 九十一年度自字第九○號
　　自　訴　人　庚○○
　　　　　　　　己○○
　　　　　　　　辛○○
　　　　　　　　徐原郎
　　　　　　　　戊○○
　　　　　　　　丁○○○
　　　　　　　　丑○○○
　　　　　　　　乙○○
　　　　　　　　丙○○
　　共　　　同
　　被　　　告　癸○○
　　選任辯護人　蘇俊維
右列被告因偽造文書案件，經自訴人提起自訴，本院判決如左：
    主  文
癸○○共同明知為不實之事項，而使公務員登載於職務上所掌之公文書，足以生損害
於公眾及他人，處拘役參拾日，如易科罰金，以參佰元折算壹日。
    事  實
一、癸○○與寅○○（業經臺灣高等法院臺中分院就背信及偽造文書部分判決有期徒
    刑二年確定）、壬○○○、甲○○（壬○○○、甲○○二人均俟到案後另行審結
    ）四人，因寅○○之父羅燈杞與丑○○○之父黃傳發於民國六十九年六月九日共
    同出資買受坐落臺中縣神岡鄉○○○段后寮小段第六三七之七號、地目田、面積
    零點貳貳貳零公頃之土地（下稱系爭土地，現值約新台幣二千五百萬元），黃傳
    發並就其所購部分另由徐坤瑞（即自訴人庚○○、己○○、辛○○、徐原郎、戊○○、丁○○○等六人之被繼承人）、乙○○、丙○○、丑○○○分別依協議之
    土地位置繼受權利，因該地屬不得分割之農地，承買人須具備自耕能力，遂由黃
    傳發、羅燈杞同意由寅○○另委由具自耕農身分之癸○○任土地登記名義人，即
    寅○○受託選任土地登記名義人，並受託管理土地登記名義人癸○○日後於可辦
    理分割登記時，依合約書所載之分配位置圖辦理分割登記，寅○○明知其受託管
    理上開事務，系爭土地非其一人所有，未經其他共有人即黃傳發之繼受人同意，
    不得任意將系爭土地移轉他人，竟違背其任務，且未得其他共有人之同意而將系
    爭土地辦理移轉登記。癸○○與寅○○、壬○○○、甲○○四人均明知癸○○未
    出售土地予壬○○○，癸○○與壬○○○間並無買賣之事實，渠四人仍共同基於
    偽造文書之概括犯意聯絡，於八十五年七月十八日，以買賣為由，由寅○○委由
    知情之代書甲○○至臺中縣豐原地政事務所將系爭土地辦理過戶登記予壬○○○
    ，使不知情之地政事務所承辦人員因之將虛偽之買賣事實，登載於職務上所掌管
    之土地登記簿謄本等公文書，足以生損害於系爭土地之其他共有人，使之追索困
    難，並生損害於地政機關對土地管理之正確性。
二、案經自訴人庚○○、己○○、辛○○、徐原郎、戊○○、丁○○○、丑○○○、
    乙○○、丙○○提起自訴。
    理  由
一、右揭犯罪事實，業據被告癸○○於本院審理時坦承不諱，核與自訴人庚○○、己○○、辛○○、徐原郎、戊○○、丁○○○、丑○○○、乙○○、丙○○等人（
    下稱自訴人）之指訴，及與另案被告寅○○於本院八十八年度自緝字第四一九號
    審判時供述之情節相符，且同案被告癸○○、壬○○○、甲○○、子○○（壬○○○、甲○○、子○○三人均俟到案後另行審結）三人於本院調查時到庭供述之
    情節亦互核一致，此外，復有臺中縣豐原地政事務所八十八年九月一日八八豐地
    一字第八八○○七九五八號函附之系爭土地之移轉登記相關資料（含土地登記申
    請書、地政規費徵收聯單、地方稅單、買賣所有權移轉契約書、印鑑證明、農地
    承受人自耕能力證明書、戶籍謄本等相關資料）及本院依職權函詢臺中縣豐原地
    政事務所之該所九十一年三月二十二日豐地登字第○九一○○二一五二○○號函
    附卷可稽，足見被告之自白與事實相符，堪以採信。至被告癸○○雖辯稱：伊係
    受寅○○之託擔任系爭土地之登記名義人，然並不知系爭土地上除寅○○外，尚
    有其他共有人；且本件係於八十五年七月十八日所為，追訴權時效業已完成；又
    本件自訴人就同一事實提起自訴，業經本院八十七年度自字第二五二號判決無罪
    ，而經臺灣高等法院臺中分院以八十八年度上易字第三○二四號上訴駁回確定在
    案，有違一事不再理原則等語云云。經查：(1)被告雖辯稱不知系爭土地上除寅○○外，尚有其他共有人等語，然被告既明知系爭土地並無實際買賣關係，而以買
    賣關係為由辦理過戶，其所辯並不足以影響本件犯罪事實之成立。(2)按刑法第二
    百一十四條之使公務員登載不實罪，其法定刑為三年以下有期徒刑、拘役或五百
    元以下罰金，依刑法第八十條規定其追訴權時效為十年，被告辯稱追訴權時效業
    已完成云云，此部分顯有誤認。(3)再被告前案即本院八十七年度自字第二五二號
    及臺灣高等法院臺中分院以八十八年度上易字第三○二四號係判決被告癸○○侵
    占及背信無罪確定，而被告前案被訴侵占及背信既屬無罪判決，則與本件偽造文
    書之犯罪事實，無從成立裁判上一罪之關係，自無一事不再理原則之適用，被告
    此部分之辯解亦顯屬誤會。綜上所述，本件事證明確，被告犯行洵堪認定。
二、被告癸○○明知系爭土地，並未有如右述之實際買賣事實，竟以買賣關係為由辦
    理土地移轉登記手續，使不知情之地政事務所承辦人員，因之登載於職務上所掌
    管之土地登記簿謄本、土地所有權狀等公文書，足以生損害於系爭土地之其他共
    有人即自訴人庚○○等人，使之追索困難，並生損害於地政機關對土地管理之正
    確性。核被告所為，係犯刑法第二百十四條之明知為不實之事項，而使公務員登
    載於職務上所掌之公文書罪（最高法院八十年度台上字第五○八八號、八十五年
    度訴字第四二九號判決參照）。被告癸○○與寅○○、壬○○○、甲○○間就上
    揭犯行，有犯意之聯絡及行為之分擔，皆為共同正犯。另被告行為後刑法第四十
    一條業於九十年一月十日修正公布，同年月十二日生效，犯最重本刑為五年以下
    有期徒刑以下刑之罪而受六個月以下有期徒刑或拘役之宣告，因身體、教育、職
    業、家庭之關係或其他正當理由，執行顯有困難者，得易科罰金。比較新舊法適
    用之結果，以新法有利被告，爰併依刑法第二條第一項前段規定，適用有利被告
    之修正後刑法第四十一條第一項前段之規定，附此敘明。爰審酌被告癸○○明知
    並無買賣之事實，使不知情之地政事務所承辦人員因之將虛偽之買賣事實，登載
    於職務上所掌管之土地登記簿謄本等公文書，足以生損害於系爭土地之其他共有
    人，使之追索困難，並生損害於地政機關對土地管理之正確性，所生損害非輕，
    惟念其並無前科，僅係受寅○○之託充當系爭土地之登記名義人，犯後尚能坦承
    犯行，態度良好，及其犯罪之動機、目的、手段等一切情狀，量處如主文所示之
    刑。
三、被告壬○○○、甲○○、子○○三人經合法傳喚無正當理由未到庭，均俟到案後
    另行審結。
據上論斷，應依刑事訴訟法第三百四十三條、第二百九十九條第一項前段，刑法第二
條第一項前段、第二十八條、第二百十四條、修正後第四十一條第一項前段，罰金罰
鍰提高標準條例第一條前段、第二條，判決如主文。
本案經檢察官劉志文到庭執行職務。
中      華      民      國    九十一    年      八      月      二      日
                                臺灣臺中地方法院刑事第六庭
                                  審判長法  官   梁  堯  銘
                                        法  官   許  旭  聖
         法  官   洪  堯  讚
右正本證明與原本無異。
如不服本判決，應於判決送達後十日內向本院提出上訴狀，上訴於臺灣高等法院臺中
分院( 須附繕本 )。
                                        書記官
中      華      民      國    九十一    年      八      月      二      日
附錄論罪科刑法條
中華民國刑法第二百一十四條
 (使公務員登載不實罪)
明知為不實之事項，而使公務員登載於職務上所掌之公文書，足以生損害於公眾或他
人者，處三年以下有期徒刑、拘役或五百元以下罰金。
